【裁判字號】    89,易,2162
【裁判日期】    900129
【裁判案由】    竊盜
【裁判全文】
臺灣臺北地方法院刑事判決                        八十九年度易字第二一六二號
    公  訴  人  臺灣臺北地方法院檢察署檢察官
    被      告  乙○○
右列被告因竊盜案件，經檢察官提起公訴（八十九年度偵字第一五０九七號），本院
判決如左：
    主      文
乙○○無罪。
    理     由
一、公訴意旨略以：被告乙○○意圖為自己不法之所有，於民國八十九年七月十八日
    中午十二時許，在臺北市○○路○段二六九巷口，以其所有之鑰匙竊取告訴人丙
    ○○所有車牌號碼ＡＴＣ－三五七號重型機車一部，得手後留供己用。嗣於八十
    九年七月二十七日晚上八時許，在臺北縣新莊市○○路、育農巷口為警查獲，並
    扣得上述失竊機車及機車鑰匙一把，因認被告涉犯刑法第三百二十條第一項之竊
    盜罪嫌等語。
二、公訴人認被告涉犯刑法第三百二十條第一項之竊盜罪嫌，係以被害人指訴該機車
    係於上開時、地遭竊等語，並有贓物認領保管單一紙附卷可稽。又查扣被告所持
    有之一串鑰匙中，有可發動該機車之鑰匙，且被告當時係因插入鑰匙欲發動機車
    ，始為警查獲等情，足認其否認犯行為不可採，而資為論罪依據。
三、按犯罪事實應依證據認定之，無證據不得推定其犯罪事實，又不能證明被告犯罪
    者，應諭知無罪之判決，刑事訴訟法第一百五十四條、第三百零一條第一項分別
    定有明文。次按法院依自由心證為證據之判斷時，不得違背經驗法則，所謂經驗
    法則，係指吾人基於日常生活經驗所得之定則，並非個人主觀上之推測；又認定
    不利於被告之事實，須依積極證據，苟積極證據不足為不利於被告事實之認定時
    ，即應為有利於被告之認定，更不必有何有利之證據，是該所謂之「證據」，須
    適於為被告犯罪事實之證明者，始得採為斷罪資料，如未能發現相當證據，或證
    據不足以證明，自不能以推測或擬制之方法，以為裁判基礎，最高法院四十八年
    臺上字第四七五號、三十年上字第八一六號著有判例可資參照。訊據被告則堅決
    否認有何竊盜之犯行，辯稱：我一向都在臺北縣烏來鄉地區擺攤，販售小吃，平
    日都是以所有之小貨車為交通工具，並沒有騎乘機車之必要，且我不可能跑到臺
    北市○○路○段二六九巷口去竊取機車。查獲當日，我因與友人在住家附近之餐
    飲店喝酒，覺得有些醉意後，我就穿越位於臺北縣新莊市○○路、育農巷口之中
    正公園返家，途中因覺得尿急，沒有想到要到公園裡的公廁尿尿，就準備在查獲
    地點就地解決，此時，警察就稱該機車係我所竊取，自我口袋內拿出我所有之一
    串鑰匙插入該機車鑰匙孔內拍照，而扣案之可發動機車之鑰匙，並非我所有，也
    非從我鑰匙串中所拿取，當時我自己之貨車就停在住家附近，我並沒有騎乘該機
    車之必要等語。
四、經查：
(一)告訴人丙○○於警訊及本院訊問時稱：我於八十九年七月十八日中午十二點將機
    車停在臺北市○○路○段二六九巷口後，就去廟裡拜拜，機車鑰匙我有拿起來放
    在皮包內，約一個小時後回來，就發現機車不見了。我於八十九年七月二十七日
    領回機車時，引擎鑰匙沒有換過，只有鑰匙孔變大了，現我用自己原來的機車鑰
    匙插入引擎孔內，須再踏腳踏版後才可以發動機車。該機車失竊時，我有鎖住機
    車龍頭鎖，失竊前並可以機車鑰匙插入引擎孔內直接發動機車，該查扣之鑰匙不
    是我的等語（見偵查卷宗第六頁、本院八十九年十月十八日及十一月十五日訊問
    筆錄），由告訴人上開指陳，僅能確知該車號ＡＴＣ－三五七重型機車失竊之時
    間、地點及非因告訴人忘記拔起機車鑰匙而遭竊等情。
(二)證人甲○○即臺北市政府警察局中正第二分局警備隊警員於本院訊問時證稱：當
    時我們三人（指小隊長呂水賢、警員甲○○及黃述愷）於下午二點在臺北縣新莊
    市中正公園旁，發現該部機車是贓車，就先跟車主聯絡，車主稱尚未尋回，我們
    即研判這部車有人在使用，等到晚上八點多，被告就拿自己身上一串九支鑰匙中
    的一支，插入引擎孔發動機車，經我們表明身分，將他逮捕，他當時有喝酒，我
    們沒有看到他準備要小便，檢查地面，也沒有發現尿漬，當場就拍照存證，他當
    時還有帶我們去看他停在附近他自己的貨車，該扣案之鑰匙確實是從被告身上拿
    出來的等語（見本院八十九年十月十八日訊問筆錄），其證詞並與小隊長呂水賢
    之偵查報告（詳見偵卷第八頁）及臺北市政府警察局中正第二分局函覆本院之勤
    務分配表及警員甲○○、黃述愷之偵查報告（詳見本院卷宗）內容相符。而被告
    既係因以扣案之鑰匙插入引擎孔發動機車，而為警當場查獲，警員呂水賢、甲○
    ○、黃述愷三人當時又已經在現場埋伏約六小時，並攜有相機，當見被告發動機
    車時，理應立即拍照存證，再上前盤查逮捕；惟偵卷第十二頁所附之照片二張，
    均僅拍攝該機車於無人騎乘狀況下，鑰匙插入機車引擎孔之情形，若被告確係因
    當場以鑰匙發動機車而遭警查獲，警員實無要求被告離開機車再行拍照存證之理
    。又觀諸警員之偵查報告內均稱：「其述稱因內急到該處小解，經職等檢視現場
    ，地面乾燥無尿漬痕跡，並以即拍照像採證，．．．。」，若證人甲○○與執勤
    警員黃述愷、小隊長呂水賢確有親見被告以扣案之鑰匙發動機車，則何須在偵查
    報告內稱經檢視現場地面乾燥，無尿漬痕跡，而無論被告是否準備或已經在現場
    尿尿，其既經警埋伏而當場查獲以鑰匙發動機車，則警員對於被告到達現場後之
    一舉一動當應全然目睹，何須再行檢視？且由該照片二張之拍攝方式，顯然警員
    甲○○之證詞及偵查報告均存有相當之瑕疵，本院因認被告辯稱該照片是經警事
    後將鑰匙插入引擎孔拍照存證一事，與事實相符。
(三)證人王丁仁於本院審理時證稱：我與被告在烏來鄉路邊一起擺攤五、六年，通常
    在星期一休息，被告有時會擺攤二十四小時，都睡在車上。八十九年七月十八日
    被告有無擺攤，我無法確定，去年他有連休二天過，但時間、情形我不知道，他
    有一部發財車，沒有機車，他住哪裡我不知道等語（詳見本院九十年一月十七日
    訊問筆錄），此與被告辯稱其平日都以所有之小貨車在烏來鄉擺攤，因於八十九
    年七月二十七日為警查獲、移送，因此連休二天等情相符，警員甲○○並證稱查
    獲當時被告有還有帶他們去看其停在附近自己的貨車，職是，被告辯稱平日都以
    所有之小貨車在烏來鄉擺攤一事，應堪採信。另證人葉達明於本院訊問時證稱：
    被告於八十九年七月二十七日下午二點多與三、四位朋友在我店裡喝酒，他常去
    我店裡，所以認識。當日他喝醉了說要先走，他家離我店裡約三、五百公尺，步
    行三、五分鐘就到了，被告那天是走路來的，從我店裡回家，穿過中正公園最快
    ，被告出事後，我有到警局去，因由被告被查獲之地點到他住所約二百公尺之距
    離，要回家不可能偷機車。我在警局並聽見警察說鑰匙不是從被告身上拿出來的
    ，警察質疑被告說你來前，機車鑰匙孔並沒有插鑰匙，你來後，上面就有鑰匙，
    我在警局見到扣案之鑰匙與被告身上的一串鑰匙不是扣在一起的等語（詳見本院
    九十年一月十七日訊問筆錄），其並親繪其餐飲店、新莊市中正公園及被告住所
    之示意簡圖附卷，經核與中時電子報電子地圖所示之臺北縣新莊市中正公園位置
    圖相符，足見其證稱被告當日飲酒後欲行返家等情非虛。參以證人甲○○亦證稱
    被告於查獲當時確有飲酒，則被告因飲酒後尿急欲隨地便溺，雖屬不該，但所辯
    尚無悖於國人不良衛生習慣之事理。又若該機車為被告所竊取，其並將之停放在
    住家附近之公園旁，故意以步行方式至證人葉達明之店裡喝酒，以免為人查知，
    則其有無在飲酒後返回距離住家不遠之查獲地點，再行騎乘機車返家之必要？再
    者，本院雖認證人王丁仁、葉達明之證詞均無法直接佐證被告未有竊取機車之犯
    行，然綜合上開證據調查之結果、被告所居住之地點及至烏來鄉○○○○○路徑
    等均與上開機車失竊地點臺北市○○路○段二六九巷口無直接關連等情，堪認被
    告上開所辯，非臨訟卸責之詞。此外，復查無其他積極證據足資證明被告涉有公
    訴意旨所指之竊盜犯行，揆諸上開說明，本院自無法以前揭有瑕疵之證據，逕認
    被告有竊盜之犯行，是不能證明被告犯罪，爰為其無罪判決之諭知。
據上論斷，應依刑事訴訟法第三百零一條第一項判決如主文。
本案經檢察官陳佳秀到庭執行職務。
中      華      民      國    九十      年      一      月    二十九    日
                                  臺灣臺北地方法院刑事第五庭
                                      法  官  朱夢蘋
右正本證明與原本無異。
如不服本判決應於送達後十日內向本院提出上訴狀
                                      書記官  周小玲
中      華      民      國    九十      年      二      月        五    日


司法院資訊處製作；財團法人民間司法改革基金會備份。
